最高法院刑事判決　　　　　　　　　　　　　　　九十一年度台上字第一七五一號
　　上 訴 人　甲　○
　　　　　　　乙○○
右上訴人等因偽證案件，不服台灣高等法院台中分院中華民國八十八年十二月二十一
日第二審判決（八十八年度上訴字第二五九五號，起訴案號：台灣台中地方法院檢察
署八十八年度偵字第九二四號），提起上訴，本院判決如左：
    主  文
原判決撤銷，發回台灣高等法院台中分院。
    理  由
本件原判決認定上訴人甲○、乙○○明知威盛彩色印刷有限公司（下稱威盛公司）並
未於民國八十六年五月十八日與告訴人新運國際開發有限公司（下稱新運公司）負責
人張煜訂立購買二千件運動衫之契約，為使威盛公司取得勝訴判決，二人竟於台灣台
中地方法院八十六年度簡上字第四四七號給付價金事件，在八十六年十二月二十二日
審理作證時，於案情有關係之事項，供前具結，證稱：（八十六年）五月十八日上午
由甲○至新運公司簽訂買賣契約，把錢交給張煜等語，而為虛偽之陳述等情。因而撤
銷第一審關於甲○部分之判決，改判論處甲○於執行審判職務之公署審判時，證人於
案情有重要關係之事項，供前具結而為虛偽陳述罪刑（累犯），並維持第一審論處乙
○○於執行審判職務之公署審判時，證人於案情有重要關係之事項，供前具結，而為
虛偽陳述罪刑（累犯）之判決，駁回乙○○在第二審之上訴，固非無見。
惟查：(一)、偽證罪之成立，以虛偽陳述之證人已於供前或供後具結為其成立要件之一
，刑法第一百六十八條規定極明。依卷內之證據資料，僅有台灣台中地方法院八十六
年簡上字第四四七號案件之八十六年十二月二十二日，上訴人等作證之準備程序筆錄
及乙○○之證人結文等影本而已，並無甲○之證人結文（見八十八年度偵字第九二四
號卷第六七｜七一頁），則甲○於該案作證，供前是否確有具結，已非無疑，且原判
決對於認定上訴人等於供前具結之事實，亦未於理由內說明其所憑之證據，自有理由
不備之違誤。(二)、偽證罪之所謂於案情有重要關係之事項，係指該事項之有無，足以
影響於裁判之結果而言。依上訴人等作證之筆錄所載，甲○證稱：「……直到五月十
八日上午九至十點間，……我才把錢交給張煜，……我這邊是我一人帶系爭四張票
前往，……約定五月底（五月三十一日）貨一次二千件全部交齊，……於五月十八日
交支票時，才確定要買二千件，……」等語；而乙○○證稱：「……五月十七日晚上
，我在辦公室，甲○有拿四張票據給我們看，說王玉珍拿給他要去向張煜訂貨的，…
…五月十八日上午九至十點間，由甲○到上訴人公司簽訂買賣契約，我沒有去……」
等語（見同上偵查卷第六九頁正反面、七十頁），雖有內政部警政署入出境管理局函
及入出境紀錄，證明張煜於八十六年五月十一日出境，至同年月十九日始入境，同年
月十八日未在國內之情。但對於上訴人等之證詞，除陳述之「五月十八日」日期虛偽
外，其他所述交付四張支票及約定買賣貨物之事，是否亦屬虛偽陳述，原審並未詳予
調查說明，遽謂上訴人等之證詞均為虛偽之陳述，而論以偽證罪刑，尚有可議。上訴
人等上訴意旨指摘原判決不當，非全無理由，應認有撤銷發回更審之原因。又原判決
對於甲○不另為無罪諭知之部分，基於審判不可分之原則，併予發回，附此明。
據上論結，應依刑事訴訟法第三百九十七條、第四百零一條，判決如主文。
中      華      民      國    九十一    年      三      月    二十八    日
                              最高法院刑事第八庭
                                  審判長法官  莊  登  照
                                        法官  洪  明  輝
                                        法官  黃  一  鑫
                                        法官  魏  新  和
                                        法官  林  秀  夫
      右正本證明與原本無異
                                              書  記  官
中      華      民      國    九十一    年      四      月     十一     日
